臺灣高等法院臺中分院刑事判決　　 100年度交上易字第1140號
上　訴　人　臺灣臺中地方法院檢察署檢察官
被　　　告　蔡世基
上列上訴人因過失傷害案件，不服臺灣臺中地方法院100年度交
易字第148號中華民國100年7月15日第一審判決（起訴案號：臺
灣臺中地方法院檢察署99年度偵續字第277號），提起上訴，本
院判決如下：
    主    文
原判決撤銷。
蔡世基犯過失傷害罪，處拘役伍拾日，如易科罰金，以新台幣壹
仟元折算壹日。
    事    實
一、蔡世基於民國99年1月9日凌晨，駕駛車牌號碼0381-UC號自
    用小客車，搭載友人林琬翎，沿臺中縣大里市（現改制為臺
    中市大里區，下同）益民路2段，由南往北方向行駛，於同
    日凌晨2時許，行經益民路2段與大明路口時，本應注意遵守
    道路交通號誌之指示，以及行車時速不得超過50公里，且依
    當時情形，並無不能注意之情事，竟疏未注意當時益民路之
    交通號誌已轉換為紅燈，貿然以時速60 至70公里之時速闖
    越紅燈，適告訴人黃尚彬（原名黃郁達）駕駛車牌號碼7025
    -HK號自用小客車，沿大里區○○路由西向東方向行駛，進
    入上揭路口時，閃避不及，黃尚彬所駕駛車輛之車頭撞擊被
    告蔡世基駕駛之車輛左側車身，並致告訴人黃尚彬受有頸椎
    疼痛及腦震盪等傷害。
二、案經黃尚彬訴由臺灣臺中地方法院檢察署檢察官偵查起訴。
    理    由 
一、證據能力
（一）刑事訴訟法第159條之1第2項，明定被告以外之人於偵查
      中向檢察官所為陳述，除顯有不可信之情況者外，得為證
      據；所謂「不可信之情況」，由法院審酌被告以外之人於
      陳述時之外在環境及情況而為判斷；而被告以外之人於偵
      查時，是否與被告對質，與其陳述時之外在環境並無必然
      之關聯，自不得以偵查中未經被告詰問，逕認該陳述無證
      據能力；至該等陳述與事實是否相符，要屬證據證明力之
      問題，與證據能力之有無，不容混淆（最高法院94年度臺
      上字第7132號、95年度臺上字第1585號等判決要旨參照）
      。本件證人廖芫杏、劉連卿、林琬翎，及翁育楠於偵查中
      向檢察官所為之陳述，均經其等具結在卷，且依據偵訊過
      程及筆錄記載，並無任何遭受外力不當干涉之顯不可信之
      情況，被告亦未指摘該陳述作成時，有何顯有不可信之情
      況，是廖芫杏等人於偵訊時之證述，自有證據能力。
（二）從事業務之人於業務上或通常業務過程所須製作之紀錄文
      書、證明文書，除顯有不可信之情況外，得為證據，刑事
      訴訟法第159條之4第2款定有明文。另醫師法第12條第1項
      規定：醫師執行業務時，應製作病歷，並簽名或蓋章及加
      註執行年、月、日。第2項規定：前項病歷，除應於首頁
      載明病人姓名、出生年、月、日、性別及住址等基本資料
      外，其內容至少應載明下列事項：一就診日期。二主訴。
      三檢查項目及結果。四診斷或病名。五治療、處置或用藥
      等情形。六其他應記載事項。故醫師執行醫療業務時，不
      論患者是因病尋求診療，或因特殊目的而就醫，醫師於診
      療過程中，應依醫師法規定，製作病歷，此一病歷之製作
      ，均屬醫師於醫療業務過程中所須製作之紀錄文書，而且
      每一醫療行為均屬可分，因其接續之看診行為而構成醫療
      業務行為，其中縱有因訴訟目的，例如被毆傷而尋求醫師
      之治療，對醫師而言，仍屬其醫療業務行為之一部分，仍
      應依法製作病歷，則該病歷仍屬業務上所製作之紀錄文書
      ，與通常之醫療行為所製作之病歷無殊，自屬刑事訴訟法
      第159條之4第2款所稱從事業務之人於業務上所須製作之
      紀錄文書，而診斷證明書係依病歷所轉錄之證明文書，自
      仍屬本條項之證明文書，業經最高法院著有97年度臺上字
      第666號、96年度臺上字第1957號判決意旨可參。本案仁
      愛醫療財團法人大里仁愛醫院魏銘政醫師於99年1月13 日
      出具之診斷證明書1紙，既係依據告訴人黃尚彬（原名黃
      郁達）於上開日期前往該醫院就診過程之病歷所轉錄，參
      照前述說明，自屬刑事訴訟法第159條之4第2款所稱從事
      業務之人於業務上或通常業務過程所須製作之證明文書，
      無證據可證顯有不可信之情況，自得為證據。
（三）查卷附告訴人黃尚彬提出之「監視器錄影光碟」2片，係
      告訴人黃尚彬取具肇事路口（大里區○○路○段、大明路
      ）之「統一7-11便利商店」及「東利麵包店」2處之私設
      監視器所攝得肇事時路口畫面下載存檔之資料（經檢察官
      扣案附卷），此均係透過監視鏡頭形成的畫面，記錄存入
      記憶體，告訴人再將存取資料予以重製至光碟片，故監視
      器錄影中不含有人的供述要素，非屬「供述」證據，要無
      傳聞法則之適用，且該光碟透過監視器紀錄，與本案犯罪
      事實具有關聯性，亦無證據證明係違法取得，依前所述應
      有證據能力。又該2片光碟內容，經臺灣臺中地方法院檢
      察署檢察官勘驗後作成勘驗筆錄（99年度偵續字第277 號
      卷第38頁），乃檢察官依刑事訴訟法第212條、第213條規
      定所為之勘驗處分，告訴人及被告均到場，對勘驗結果表
      示無意見，揆諸上開說明，依法亦得為證據。 
二、訊據被告蔡世基坦承於前揭時、地，以時速約7、8 0公里駕
    駛車牌號碼0381-UC號自小客車，行經肇事路口，為告訴人
    黃尚彬駕駛車牌號碼7025-HK號自用小客車撞及，告訴人受
    有頸椎疼痛及腦震盪之傷害等情，惟矢口否認另有闖紅燈之
    行為，辯稱，本件車禍係告訴人闖紅燈造成，當時伊為綠燈
    云云，惟查：
（一）本案被告有前揭過失犯行，除據被告之自白外，另經告訴
      人指述在卷，核與證人林琬翎證稱被告行經肇事路口車速
      約有7、80公里等情（偵續字第277號卷第74頁、原審卷第
      18頁），及證人廖芫杏證稱，當時大明路係綠燈，係益民
      路那台車闖紅燈等語相符（偵續字第277號卷第74頁、原
      審卷第24頁），復有臺中縣警察局霧峰分局道路交通事故
      現場圖、調查報告表(一)(二)影本、現場照片42張、仁愛醫療
      財團法人大里仁愛醫院診斷證明書、監視錄影光碟及勘驗
      筆錄等在卷足稽。
（二）按道路交通安全規則第93條行車速度，依速限標誌或標線
      之規定，無速限標誌或標線者，應依下列規定：1、行車
      時速不得超過五十公里。但在未劃設車道線、行車分向線
      或分向限制線之道路，或設有快慢車道分隔線之慢車道，
      時速不得超過四十公里。本案依前揭規定行車時速不得超
      過五十公里，及前述臺中縣警察局霧峰分局道路交通事故
      調查報告表所示，速限為50公里，是本件肇事地點之行
      車速限為五十公里已明；另道路交通安全規則第90條規定
      ，駕駛人駕駛汽車，應遵守道路交通標誌、標線、號誌之
      指示，並服從交通指揮人員之指揮。另依道路交通管理處
      罰條例第53條第1項規定，汽車駕駛人，行經有燈光號誌
      管制之交岔路口闖紅燈者，處新臺幣1800元以上5400元以
      下罰鍰。被告於案發時猶以7、80公里時速闖越紅燈行駛
      ，顯已超速，及闖紅燈行駛。被告應注意不得超速、闖紅
      燈行駛，卻未注意，且依前揭交通事故調查報告表，亦查
      無不能注意之情事，其有過失已明。
（三）刑法上之過失，其過失行為與結果間，在客觀上有相當因
      果關係始得成立。所謂相當因果關係，係指依經驗法則，
      綜合行為當時所存在之一切事實，為客觀之事後審查，認
      為在一般情形下，有此環境、有此行為之同一條件，均可
      發生同一之結果者，則該條件即為發生結果之相當條件，
      行為與結果即有相當之因果關係。反之，若在一般情形下
      ，有此同一條件存在，而依客觀之審查，認為不必皆發生
      此結果者，則該條件與結果不相當，不過為偶然之事實而
      已，其行為與結果間即無相當因果關係（最高法院76年台
      上字第192號判例意旨參照）。本件車禍，係告訴人之車
      「正面撞擊」被告自小客車左側車身，被告之車因而翻覆
      ，告訴人之車撞擊後緩速向前滑行，停靠路邊，有上開監
      視錄影光碟及現場照片可憑。準此情節觀之，本件車禍係
      被告超速及闖紅燈行駛經過肇事地點，致為告訴人適經過
      該處之告訴人所撞及，如被告未闖紅燈及以超過時速7、
      80 公里之速度冒然通過肇事地點，告訴人所駕駛之車即
      不至於撞及被告之車，致告訴人受有頸椎疼痛及腦震盪等
      傷害，是告訴人之傷害顯與被告之闖紅燈及超速駕駛有相
      當因果關係。
（四）被告之抗辯不可採信之理由：
   1、本件車禍告訴人及被告均互指對方「闖紅燈」為肇事原因
      。雖經公訴人向臺中縣政府函查肇事地之號誌時相運作情
      形，據其於99年9月21日函覆稱：本件「車禍時」之號誌
      時相運作為閃光號誌，幹支道分別為大明路（幹道）閃光
      黃燈、益民路（支道）閃光紅燈云云（偵續字第277號53
      頁）。惟事故後，由員警製作道路交通調查事故調查報告
      表(一)，其上載明路口「行車管制號誌正常運作」，且證人
      即警員翁育楠於偵查時證實當時號誌記載「無錯誤」等語
      ，又依警員拍攝之現場照片觀察，其中有2張攝得號誌顯
      示「綠燈」（他字第1967號卷第31頁下端及37頁下端照片
      ）情事，故本件車禍時該肇事路口號誌係以正常「紅綠燈
      」運作管制，堪以認定。
   2、證人劉連卿雖於本件車禍後，駕駛小貨車沿益民路行至肇
      事路口左轉大明路（左轉時距車禍時約1分10秒），有前
      開2處監視器錄影畫面可憑。惟查：
    (1)證人劉連卿先於警詢指稱：伊當時駕駛自小貨車沿益民路
      2段直行，在被告後方約50公尺處，伊看見前方小客車過
      停止線時，益民路燈號綠燈轉為黃燈，到路中央時遭到左
      方急駛而來的汽車撞上...（問：肇事車輛行向有無號誌
      、標誌、標線？）有號誌，益民路綠燈轉黃燈，黃燈還未
      轉為紅燈，大明路上紅燈云云（臺中縣警察局霧峰分局霧
      峰交通分（小）隊處理道路交通事故談話紀錄表）；其後
      於偵查中改稱：伊當時走益民路，伊的車輛距離渠等約30
      、40公尺，中間沒有其他車輛，伊前方車輛為休旅車，伊
      前面車輛要過紅綠燈，乙輛從大明路過來的車輛撞上去，
      當時伊前方車輛過路口時是綠燈直接通行，沒有變成黃燈
      ，車禍相撞之後馬上變成紅燈，伊遂停等紅燈，伊前方那
      台車輛車速約40﹑50公里等語（偵續字第277號卷第37頁
      ）；於審理時改稱：伊當時直行益民路上，伊前方車輛係
      遭撞擊的車輛（即本件被告駕駛車輛），車禍發生後，伊
      前方有1輛車從左手邊巷道進入車道，伊讓渠先行，當時
      被告車輛通行路口時號誌為綠燈，隔了1分鐘號誌才轉換
      成紅燈云云（原審卷第17頁正面）。
    (2)本件被告所駕駛車輛為自小客車，其當時車輛時速為60﹑
      70公里等情，已據被告供認在案。則前揭證人劉連卿證述
      之內容非但與被告前開供述迥異，且其對於被告當時行向
      號誌，每經詢問均為不同證述，則其證言顯有可疑。
    (3)據勘驗事發現場光碟結果，其中一片光碟（檔名：2）螢
      幕畫面2010年1月9日凌晨2時1分5秒，畫面左方白色自小
      客車停止；於同日凌晨2時1分13秒，白色自小客車向畫面
      上方左轉；於同日凌晨2時1分30秒，1輛不詳顏色自小客
      車在畫面上方停止；於同日凌晨2時1分39秒，畫面上方自
      小客車啟動，向前行駛；於同日凌晨2時2分1秒，被告車
      輛自畫面右方駛入路口，與告訴人車輛發生碰撞，於同日
      凌晨2時3分12秒，畫面右方乙台自小貨車左轉等情（他字
      第1967號卷第54頁），有勘驗筆錄足參。按一般駕駛於交
      岔路口燈號前停止，大都為紅燈，至綠燈時再行行駛，本
      件自前揭監視畫面觀之，時間2時1分5秒於畫面左方停止
      之白色自小客車，係益民路上之車子，其後於2時1分13秒
      左轉，一般常理之推斷，係益民路上於2時1分5秒時為紅
      燈，至2時1分13秒時為綠燈（大明路則為紅燈），其次顯
      示2時1分30秒，在畫面上方不詳顏色自大客車停止，因號
      誌時相秒差之原因當時之大明路仍為紅燈，至2時1分39秒
      ，該車啟動向前行駛，則係大明路約自2時1分39秒之際，
      轉為綠燈，依一般號誌時相，且大明路為幹道（前揭台中
      縣政府函文），故大明路上之綠燈時相至少有30秒左右，
      故依各該車輛行車狀態合理推斷大明路上之綠燈時相，應
      可延續至2時2分1秒之後，亦即依據前揭錄影畫面推斷，
      本案車禍發生時，大明路上仍為綠燈比較合理，是證人劉
      連發所證發生撞擊時大明路係紅燈，益民路為綠燈云云，
      顯非可採。
   3、告訴人於案發後均指認本案係被告闖紅燈致發生車禍，另
      於99年5月10日偵查時庭呈「統一7-11便利商店」、「東
      利麵包店」等2處監視器錄影光碟，因拍攝角度，均未能
      攝得肇事時路口燈號誌運作情形，除告訴人之指訴外，並
      無其他證據足以佐證，被告因而經檢察官處分不起訴（99
      年度偵字第12440號），其後告訴人始於99年6月28日具狀
      聲請再議時併聲請傳訊「目擊被告闖紅燈」之證人廖芫杏
      （告訴人同日聲請再議狀之附註），嗣證人廖芫杏於99年
      12 月7日偵查時結證：「我在（東利）麵包店，走路要去
      7-1 1買東西，我有看到出車禍，當時要往益民路那台車
      闖紅燈‧‧‧是益民路上那台車闖紅燈‧‧‧當時我還沒
      走到7-11，大明路就已經是綠燈，我站在紅綠燈旁邊等益
      民路變綠燈要去7-11‧‧‧事發我都在現場，黃尚彬去醫
      院我還陪他去，我與黃尚彬是鄰居‧‧‧我後來沒有去
      7-11 買東西，我看到黃尚彬下車，就叫他」等語（偵續
      字第277號卷第74頁、第75頁）。其於原審審理時復證稱
      ：「（車禍後）我與黃尚彬一同去醫院‧‧‧當天我走路
      去7-11便利商店購買東西，當時我在7-11斜對面，我是在
      東利麵包店這一邊，還沒走到紅綠燈之十字路口之行人穿
      越道，就看到有人發生車禍。當時大明路號誌還是綠燈，
      因為我要過馬路到7-11商店，大明路還是綠燈，所以我無
      法穿越‧‧‧我住在大明路231號，告訴人住在我家正對
      面」等語（原審卷第23頁、第24頁）；證人廖芫杏供述前
      後一致，且與前揭現場錄影光碟所呈現之車行狀態亦無違
      反，應可採信。本件車禍於99年1月9日凌晨2時許發生，
      遲至被告經不起訴處分後，始由告訴人於99年6月28日具
      狀聲請再議併聲請傳訊，雖有可議，惟是否傳訊對其有利
      之證人，涉及當事人之訴訟之知識、及攻防等因素，要不
      因證人於案件進行多日後始出現即否認其真實性。另因現
      場監視錄影器角度受限，而未能一併錄到證人廖芫杏之畫
      面，及證人廖芫杏雖係單身女子，於深夜在目擊車禍後，
      與告訴人單純為對街鄰居之關係，而基於情義放棄至7-
      11便利商店購物，反而與告訴人同行至醫院，尚與常情無
      背，均不影響證人廖芫杏證詞之真實性。
（五）至臺中市車輛行車事故鑑定委員會認：號誌管制交岔路口
      之路權係遵照號誌指示（綠燈行駛）者路權絕對優先，違
      反號誌者（紅燈行駛）無路權，本案卷附資料有2位證人
      ．．分析研議劉姓證人（指證人劉連卿）作證時間及所處
      位置較可採信而供貴院參考，若劉姓證人證詞屬實，則本
      案責任歸屬當以黃尚彬（即告訴人）行經號誌管制交岔路
      口，未依號誌指示（紅燈即進入路口），為肇事原因等語
      （臺中市車輛事故鑑定委員會100年6月3日中市車鑑字第
      1000003149號函、臺中市車輛行車事故鑑定委員會分析意
      見書，原審卷第45頁）。鑑定委員會係因證人劉連卿所處
      位置、作證時間，認其證言較為可信，然證人劉連卿證言
      前、後相異，且依據監視光碟其經過路口之時間已與被告
      車輛相差許久，顯然與被告車輛有相當距離，並與現場錄
      影光碟所呈現畫面之情景不符，不足採信，業如前所述，
      則鑑定意見前揭之陳述，為本院所不採。
（六）綜上所述，被告所辯應係事後卸責之詞，顯無可信，本件
      事證明確，被告犯行洵堪認定。
三、核被告所為，係犯刑法第284條第1項前段之過失傷害罪。本
    件係肇事人親自或託人電話報警，並已報明肇事人姓名、地
    點，請警方前往處理，有台中縣警察局道路交通事故肇事人
    自首情形紀錄表在卷足稽（他字第1967號卷第26頁），被告
    於偵查機關未發覺之罪自首，而受裁判，依刑法第62條之規
    定，減輕其刑。
四、原審以無法證明被告有過失傷害犯行，而為無罪之諭知，雖
    非無見，惟查，原審疏未詳查，遽為被告無罪之判決，尚有
    未洽，公訴人上訴意旨指摘於此，其上訴有理由，自應由本
    院將原決撤銷改判；爰審酌被告職業為工、高中畢業，有談
    話紀錄表可參，被告於93年間因軍法妨害性自主等案件，經
    判處應執行有期徒刑2年8月，於95年7月24日假釋保護管期
    滿未被撤銷，以已執行論，有台灣高等法院被告前案紀錄表
    在卷足稽，及其所致告訴人之傷害並非重大，至目前尚未償
    告訴人之損失等一切情狀，量處如主文第二項所示之刑，並
    諭知易科罰金之折算標準。
六、據上論斷，應依刑事訴訟法第369條第1項前段、第364條、
    第299條第1項前段，刑法第284條第1項前段，第62條，第41
    條第1項前段，判決如主文。
本案經檢察官周穎宏到庭執行職務。
中    華    民    國   100    年    11    月    30    日
            刑事第四庭    審判長法  官  洪  耀  宗
                                法  官  石  馨  文
                                法  官  林  清  鈞                          
以上正本證明與原本無異。     
 不得上訴。
                                書記官  胡  美  娟

中    華    民    國   100    年    11    月    30    日

中華民國刑法第284條第1項
因過失傷害人者，處 6 月以下有期徒刑、拘役或 5 百元以下罰
金，致重傷者，處 1 年以下有期徒刑、拘役或 5 百元以下罰金
。